【裁判字號】    98,訴,475
【裁判日期】    980917
【裁判案由】    營利事業所得稅
【裁判全文】
臺北高等行政法院判決
                                       98年度訴字第475號
                              .
原      告  吉祥全球實業股份有限公司
代  表  人  甲○○（董事長）
訴訟代理人  林秀香  律師
被      告  財政部臺灣省北區國稅局
代  表  人  乙○○（局長）住同上
訴訟代理人  丙○○
上列當事人間營利事業所得稅事件，原告不服財政部中華民國98
年1 月6 日台財訴字第09700574340 號訴願決定，提起行政訴訟
，本院判決如下：
    主      文
原告之訴駁回。
訴訟費用由原告負擔。
    事實及理由
一、事實概要：
    原告（原名訊碟科技股份有限公司）民國（下同）91年度未
    分配盈餘申報，列報項次24「依促進產業升級條例等相關法
    律規定，本年度准予抵減稅額」新臺幣（下同）77,511,565
    元，經被告核定為56,743,173元。原告不服，申請復查結果
    ，獲追認13,579,885元，變更核定「依促進產業升級條例等
    相關法律規定，本年度准予抵減稅額」為70,323,058元。原
    告仍不服，經提起訴願遭駁回，遂向本院提起行政訴訟。
二、原告訴稱：
  (1)本件源於原告91年度未分配盈餘向主管機關申報依促進產業
    升級條例規定抵減稅額，惟雙方對於得抵減稅額之計算數字
    差異，原告認被告之計算有誤。蓋依促進產業升級條例第6
    條規定，原告因投資於自動化設備支出，得以比例抵減一定
    年度之應納營利事業所得稅額在案，後因出售其中部分機器
    設備，違反3 年不得出售機器之規定，而遭追徵原獎勵抵繳
    之稅額，原告已於92年6 月25日補繳營利事業所得稅3,369,
    231 元及自動補報加計之利息349,393 元（原告89年營利事
    業所得稅結算稅額自動補報繳款書參照）。之間並發生持續
    持有之新購機器，申報機器設備適用投資抵減稅額明細表時
    ，有部分機器設備違反「按實際交貨年度列報可扣抵稅額」
    之規定，經被告按實際交貨年度予以調整並減除已出售設備
    列報之可抵減稅額後，重行核定86至90年度未抵減之自動化
    設備投資抵減稅額92至89年度分別為81,333,202、2,464,46
    9 、0 、5,626,603 元。然經原告重新計算86至90年度未抵
    減之自動化設備投資抵減稅額，並核對91年度未分配盈餘加
    徵營利事業所得稅事件原處分卷，發現前段被告重行核定86
    至90年度未抵減之自動化設備投資抵減稅額時，於88年度經
    被告核定於尚未抵減之促進產業升級條例設備或技術投資抵
    減稅額應為30,901,905元（明細詳本院卷第17頁，計算方式
    詳本院卷第10-16 頁），與被告核定30,484,108元不符。
  (2)原告88年至92年度得用以抵減91年度未分配盈餘加徵營利事
    業所得稅之抵減稅額為70,740,855元：
    得全數抵減部分：
      被告原核定(一)尚未抵減之促進產業升級條例設備或技術投
      資抵減稅額為30,484,108元（實際上應為30,901,905元）
      ；(二)尚未抵減之促進產業升級條例研究與發展支出抵減稅
      額為1,083,168 元。前開88年度投資抵減稅額計31,567,2
      76元（實際上應為31,985,073元）已屆法定5 年抵減期限
      之最後一年度，依促進產業升級條例第6 條第3 項但書之
      規定，得全數用以抵減91年度未分配盈餘加徵營利事業所
      得稅（原告92年度核准適用投資抵減稅額明細表參照）。
    得以半數抵減部分：
      原告89年至92年度經被告核定於92年尚未抵減之設備或技
      術投資抵減稅額分別為81,333,202元、2,464,469 元、0
      元、5,626,603 元，合計89,424,274元；原告89年至92年
      度經被告核定於92年尚未抵減之研究與發展支出投資抵減
      稅額分別為3,382,521 元、2,501,030 元、0 元、7,534,
      164 元，合計13,417,715元。前開89年至92年度投資抵減
      稅額計102,841,989 元已超過91年度未分配盈餘加徵營利
      事業所得稅應納稅額77,511,565元之50% ，依促進產業升
      級條例第6 條第3 項本文之規定，應以未超過應納稅額77
      ,511,565元之50% 部分為限，即可用以抵減91年度未分配
      盈餘加徵所得稅之抵減稅額為38,755,782元。
    從而，原告88年至92年度得用以抵減91年度未分配盈餘加
      徵營利事業所得稅之抵減稅額計70,740,855元（31,985,0
      73元+38,755,782 ）及應補稅額6,310,441 元，故原告訴
      請被告為重新核定可抵減稅額及應補繳納金額之處分。本
      件正確計算式為核定91年度未分配盈餘775,115,646 元，
      其應納稅額（即未分配盈餘×10% ）77,511,564元，減：
      本年度應抵減稅額70,740,855元，減：以92年度應退稅額
      抵繳金額460,268 元，故本件應補稅額為6,310,441 元（
      即77,511,564元－70,740,855元－460,268 元）。
  (3)被告指原告當初就90年度未分配盈餘申請復查僅列不服「利
    息收入」，其餘未爭執，故本件（91年度未分配盈餘加徵營
    利事業所得稅事件）日後不得再就利息收入項目以外之「產
    升條例規定抵減稅額」項目爭執云云，顯無理由：
    被告提出留存之原告復查申請書中清楚記載：「申請人訊碟
    科技股份有限公司收到貴局91年度營利事業所得稅暨90年度
    未分配盈餘申報核定通知書及繳款書，對核定內容尚有不服
    」，其後原告撤回90年度未分配盈餘復查。然本件係91年度
    未分配盈餘加徵營利事業所得稅事件，係被告作出不同年度
    之行政處分，二者效力個別，豈可以原告撤回90年度未分配
    盈餘復查為由，即因而不得爭執91年度未分配盈餘稅額之理
    。
  (4)被告於「90年度（原告誤載為91年度）未分配盈餘加徵營利
    事業所得稅」已核定原告之88年度尚未抵減稅額為30,901,9
    05元在案，與原告留存之抵減證明加總後數額相符：
    被告於「90年度未分配盈餘加徵營利事業所得稅調整或查核
    說明」已核定原告之88年度尚未抵減稅額為30,901,905元在
    案（即底稿第20頁），該核定乃國稅局之行政處分，其效力
    自不待言；然被告嗣後「91年度營利事業所得稅申報核定書
    調整法令及依據說明書」卻又變動88年度尚未抵減稅額為30
    ,484,108元（即底稿第31頁），原告可抵減之稅額莫名減少
    約40萬元。而經原告比對留存之抵減證明影本，計算出92年
    度可抵減之「88年度尚未抵減稅額為30,901,995元」（詳本
    院卷第61-62 頁及原告民營製造業及技術服務業購置或技術
    投資抵減證明申請書17張、被告中和稽徵所函13張），顯見
    88年度之未抵減稅額應以「90年度未分配盈餘加徵營利事業
    所得稅」之核定數額為正確。
  (5)被告主張「行政處分具有存續力、確認效力及執行力」，是
    原告於91年度營利事業所得稅及90年度未分配盈餘加徵營利
    事業所得稅核定時，被告核定原告「88年度機器設備投資可
    用於抵減稅額之金額」為30,484,108元，變更原90年度營利
    事業所得稅核定之「88年度機器設備可用於抵減稅額」30,9
    01,905元，是時原告並未對此不服，從而本行政處分有其確
    定效力，在未經法定程序撤銷廢止前，不得逕行否認其效力
    ，然被告顯然自我矛盾：
    行政處分有其確定效力，此點為原告所肯認，亦為本件原告
    之爭執所在。何以被告於90年營利事業所得稅核定時，已對
    其中88年度機器設備可抵減稅額作出「可抵減30,901,905元
    」之行政處分確定在案，其後未經任何法定程序予以撤銷、
    廢止，片面變更處分，於91年營利事業所得稅核定時，再次
    作出88年度機器設備可抵減稅額為「可抵減30,484,108元」
    之行政處分。則原確定處分是否有無效原因、係何原因或係
    有何得撤銷之原因，導致同一事實有兩次不同核定稅額，被
    告重複處分又何嘗不是違悖所謂行政處分之確定力，何以同
    一原則僅規範原告而被告不受限制。況被告於底稿中從未說
    明變更處分之理由為何，亦未對此變更給予原告任何陳述機
    會，其行政處分作成程序違法甚明。被告為我國稅務之主管
    機關，固有權依法作稅額認定之處分，然仍須以合法、正確
    之計算為處分依據，豈容恣意變更。被告抗辯原告復查階段
    未對此爭點異議，故已失權不得在訴訟階段主張，然本件並
    非「單一次稅額核定」之申訴程序，而是針對已經「有一個
    確定處分在案」，其後主管機關片面變更，在其抗辯爭點主
    義之同時，其又將如何說明行政處分之實質確定力，因此被
    告以爭點主義抗辯，顯意在模糊，與本件事實不符。
  (6)綜上，原告主張被告於90年度營利事業所得稅核定原告88年
    度機器設備可抵減稅額30,901,905元，則該處分已確定不容
    恣意變更，故原告88年至92年度得用以抵減91年度未分配盈
    餘加徵營利事業所得稅之抵減稅額應為70,740,855元，惟被
    告於91年營利事業所得稅逕行變更核定88年度機器設備可抵
    減稅額為30,484,108元，因而核定原告91年度未分配盈餘項
    次24「依促進產業升級條例等相關法律規定，本年度准予抵
    減稅額」為70,323,058元，於法顯有違誤等情。因而聲明：
    「訴願決定及原處分（含復查決定）均撤銷，訴訟費用由被
    告負擔」。
三、被告抗辯：
  (1)「自87年度起，營利事業當年度之盈餘未作分配者，應就該
    未分配盈餘加徵10% 營利事業所得稅，不適用第76條之1 規
    定。前項所稱未分配盈餘，係指經稽徵機關核定之課稅所得
    額....第2 項所稱課稅所得額，其經會計師查核簽證申報之
    案件，應以納稅義務人申報數為準計算。」為行為時所得稅
    法第66條之9 第1 項、第2 項前段及第5 項所明定。再者，
    「為促進產業升級需要，公司得在下列用途項下支出金額5%
    至20% 限度內，自當年度起5 年內抵減各年度應納營利事業
    所得稅額：一、投資於自動化設備或技術。二、投資於資源
    回收、防治污染設備或技術。三、投資於利用新及淨潔能源
    、節約能源及工業用水再利用之設備或技術。四、投資於溫
    室氣體排放量減量或提高能源使用效率之設備或技術。五、
    投資於網際網路及電視功能、企業資源規劃、通訊及電信產
    品、電子、電視視訊設備及數位內容產製等提升企業數位資
    訊效能之硬體、軟體及技術。公司得在投資於研究與發展及
    人才培訓支出金額百分之35% 限度內，自當年度起5 年內抵
    減各年度應納營利事業所得稅額；公司當年度研究發展支出
    超過前二年度研發經費平均數，或當年度人才培訓支出超過
    前二年度人才培訓經費平均數者，超過部分得按50% 抵減之
    。前二項之投資抵減，其每一年度得抵減總額，以不超過該
    公司當年度應納營利事業所得稅額50% 為限。但最後年度抵
    減金額，不在此限。」、「本條例所稱抵減當年度應納營利
    事業所得稅額，指扣抵依管轄稽徵機關核定當年度營利事業
    課稅所得額依規定稅率計得之應納稅額及核定上一年度未分
    配盈餘按10﹪計得之應加徵稅額。」為促進產業升級條例第
    6 條第1 項至第3 項及同法施行細則第5 條第1 項所規定。
    又「依據交通事業購置設備或技術適用投資抵減辦法第3 條
    規定，交通事業購置自行使用之自動化設備或技術……所稱
    『購置』，依同辦法第6 條規定，包括分期付款在內，所稱
    『當年度』，依同辦法第2 條第11款規定，指設備或技術『
    交貨年度』。」為財政部90年4 月11日台財稅第0900460012
    號函所明釋。另「本法所稱行政處分，係指行政機關就公法
    上具體事件所為之決定或其他公權力措施而對外直接發生法
    律效果之單方行政行為。」、「行政處分未經撤銷、廢止，
    或未因其他事由而失效者，其效力繼續存在。」為行政程序
    法第92條第1 項及第110 條第3 項所明定。且「原行政處分
    之執行，除法律另有規定外，不因提起訴願而停止。」、「
    原處分或決定之執行，除法律另有規定外，不因提起行政訴
    訟而停止。」分別為訴願法第93條第1 項及行政訴訟法第
    116 條第1 項所規定。而「一般而言，行政處分具有存續力
    、構成要件效力、確認效力及執行力，未經撤銷、廢止，或
    未因其他事由而失效者，其效力繼續存在。另對既有之行政
    處分，因其各種效力於該處分生效時，即已發生，其他行政
    機關及法院在處理其他案件時，原則上只能視該行政處分為
    既成事實，納為自身行政作為或判決之基礎構成要件事實，
    此即行政處分之構成要件效力是也；而法律雖規定行政法院
    有權對行政處分為適法性審查，惟此亦僅限於作為審查對象
    之行政處分，是倘於對行政處分提起撤銷訴訟之程序中，其
    先決問題涉及另一行政處分是否合法時，因該另一行政處分
    未經依法定程序予以撤銷，則行政法院基於上述構成要件效
    力，仍不能逕行否定該處分之效力。」有鈞院97年度訴字第
    2028號判決意旨可資參照。
  (2)原告91年度未分配盈餘申報，列報項次24「依促進產業升級
    條例等相關法律規定，本年度准予抵減稅額」77,511,565元
    （詳原處分卷第47頁），被告按核定92年度應納營利事業所
    得稅及91年度未分配盈餘應納稅額合計數之二分之一54,945
    ,241元，加計88年度最後抵減年度之抵減稅額1,797,932 元
    ，核定本年度准予抵減稅額56,743,173元（詳原處分卷第13
    9 頁），原告不服，申經被告復查決定（詳原處分卷第184
    頁至第186 頁）以原告91年度營利事業所得稅結算申報，列
    報課稅所得額328,015,680 元及可抵減稅額81,993,920元，
    經被告分別核定476,149,309 元及118,389,919 元，系爭課
    稅所得額及可抵減稅額之相關設算利息收入行政救濟部分，
    申經被告重審復查決定追減128,135,787 元及變更核定可抵
    減稅額86,355,972元，又原告91年度營利事業所得稅結算申
    報係經會計師查核簽證，91年度未分配盈餘按申報數核定，
    未予變更，惟91年度本稅部分之可抵減稅額既經重審復查決
    定予以變更，依首揭規定，重行核定91年度未分配盈餘之項
    次24「依促進產業升級條例等相關法律規定，本年度准予抵
    減稅額」為70,323,058元為由，遂予追認本年度准予抵減稅
    額13,579,885元。
  (3)系爭88年度機器設備投資抵減稅額：被告查核原告90年度營
    利事業所得稅機器設備投資抵減時，查得其申報機器設備適
    用投資抵減稅額明細表中，部分機器設備已出售，另部分機
    器設備未按實際交貨年度列報可抵減稅額，經按實際交貨年
    度予以調整並減除已出售設備列報之可抵減稅額，重行核定
    86至90年度尚未抵減之機器設備投資抵減稅額（詳原處分卷
    第20頁），其中系爭88年度機器設備投資抵減稅額經被告核
    定為30,901,905元，此即原告主張應予認定之抵減稅額，然
    被告嗣後查核原告91年度營利事業所得稅機器設備投資抵減
    時，業已重行核定原告87年度至91年度尚未抵減之機器設備
    投資抵減稅額，其中系爭88年度機器設備投資抵減稅額經被
    告變更核定為30,484,108元，有調整法令及依據說明書（詳
    原處分卷第31頁）可稽，故系爭88年度機器設備投資抵減稅
    額，即應依被告重行核定之88年度機器設備投資抵減稅額30
    ,484,108元認列。
  (4)88年度至92年度投資抵減稅額：1.88年度（抵減期限之最後
    一年度）：原告88年度經被告核定於92年度尚未抵減之機器
    設備投資抵減稅額為30,484,108元已如前述；另88年度經被
    告核定於92年度尚未抵減之促進產業升級條例研究與發展支
    出抵減稅額為1,083,168 元，合計31,567,276元，因已屆法
    定5 年抵減期限之最後一年度，依促進產業升級條例第6 條
    第3 項但書之規定，得全數用以抵減91年度未分配盈餘加徵
    營利事業所得稅。2.89年度至92年度：原告89年度至92年度
    經被告核定於92年度尚未抵減之設備或技術投資抵減稅額分
    別為81,333,202元、2,464,469 元、0 元及5,626,603 元合
    計89,424,274元；另其89年度至92年度經被告核定於92年度
    尚未抵減之研究與發展支出投資抵減稅額分別為3,382,521
    元、2,501,030 元、0 元及7,534,164 元合計13,417,715元
    ，前開89年度至92年度投資抵減稅額合計102,841,989 元已
    超過91年度未分配盈餘加徵營利事業所得稅應納稅額77,511
    ,565元之50% ，依促進產業升級條例第6 條第3 項本文之規
    定，應以未超過應納稅額77,511,565元50% 部分為限，即可
    用以抵減91年度未分配盈餘加徵所得稅之抵減稅額為38,755
    ,782元。綜上，原告88年度至92年度經被告核定，且得用以
    抵減91年度未分配盈餘加徵營利事業所得稅之抵減稅額計70
    ,323,058元（計算式：31,567,276＋38,755,782），是被告
    據以核定原告91年度未分配盈餘申報項次24「依促進產業升
    級條例等相關法律規定，本年度准予抵減稅額」為70,323,0
    58元，並無不合。
  (5)本件系爭88年度機器設備投資可用於抵減稅額之金額，係被
    告核定原告91年度營利事業所得稅及90年度未分配盈餘加徵
    營利事業所得稅時，更正核定為30,484,108元（90年度營利
    事業所得稅原核定金額30,901,905元），原告對被告核定其
    91年度營利事業所得稅及90年度未分配盈餘加徵營利事業所
    得稅不服，一併提起復查（原告91年度營利事業所得稅及90
    年度未分配盈餘復查申請書影本參照），其中91年度營利事
    業所得稅部分，僅針對「利息收入」乙項提起復查，對於其
    餘調整科目- 「合於獎勵規定之免稅所得」及「產升條例規
    定抵減稅額」（含系爭88年度機器設備投資可用於抵減稅額
    ）等2 項，原告並未爭執而生形式確定力；另原告90年度未
    分配盈餘加徵營利事業所得稅復查案，經其撤回復查（被告
    95年9 月28日北區國稅法一字第0950014232號函影本參照）
    ，視其自始未提起復查確定，故被告因核定原告91年度營利
    事業所得稅及90年度未分配盈餘加徵營利事業所得稅，更正
    核定系爭88年度機器設備投資可用於抵減稅額之金額為30,4
    84,108元，於被告核定本件91年度未分配盈餘加徵營利事業
    所得稅時，為既成事實，參照前揭鈞院判決意旨，被告於另
    一行政處分所核定系爭88年度機器設備投資可用於抵減稅額
    30,484,108元之正確與否，在未經法定程序予以撤銷、廢止
    之前，基於行政處分之構成要件效力，不能逕行予以否認，
    是本件似無審究另一行政處分所核定系爭88年度機器設備投
    資可用於抵減稅額30,484,108元是否合法之必要。
  (6)又原告提示之88年度機器設備投資抵減明細表、投資抵減證
    明書影本及被告所屬中和稽徵所機器設備投資抵減准予備查
    函影本等資料，經核尚需補正91年度及92年度之財產目錄及
    國外設備之進口報單等資料，惟該等資料應非屬本件審酌之
    範圍已如前述，故原告主張系爭88年度機器設備投資可用於
    抵減稅額應為30,901,905元乙節是否可採，應屬可否重新開
    啟已生形式確定力之91年度營利事業所得稅及90年度未分配
    盈餘加徵營利事業所得稅行政程序之另一問題，併予陳明。
  (7)綜上，被告以原告91年度未分配盈餘申報，列報項次24「依
    促進產業升級條例等相關法律規定，本年度准予抵減稅額」
    77,511,565元，惟原告88年度至92年度經被告核定，且得用
    以抵減91年度未分配盈餘加徵營利事業所得稅之抵減稅額計
    70,323,058元，是被告據以核定原告91年度未分配盈餘申報
    項次24「依促進產業升級條例等相關法律規定，本年度准予
    抵減稅額」為70,323,058元，並無不合等語，而聲明：「原
    告之訴駁回，訴訟費用由原告負擔」。
四、得心證之理由：
  (1)本件爭議稅額數據之計算，及其爭點：
    原核定：本件原告91年度未分配盈餘申報，列報項次24「
      依促進產業升級條例等相關法律規定，本年度准予抵減稅
      額」77,511,5 65 元（參原處分卷p.97、136 、p.47會計
      師查核說明），經被告核定為56,743,173元（參原處分卷
      p.107、139 、138 ）。
    復查決定（追認本年度准予抵減稅額13,579,885元，即原
      核定56,743,173+13,579,885=70,323,058元）。以原告91
      年度營利事業所得稅結算申報，列報課稅所得額328,015,
      680 元及可抵減稅額81,993,920元，經被告分別核定476,
      149,309 元及118,389,919 元（參原處分卷p.104 ），系
      爭課稅所得額及可抵減稅額之相關設算利息收入行政救濟
      部分，申經被告重審復查決定追減128,135,787 元及變更
      核定可抵減稅額86,355,972元（參原處分卷p.168 、p.17
      2 ），又原告91年度營利事業所得稅結算申報係經會計師
      查核簽證，91年度未分配盈餘按申報數核定，未予變更，
      惟91年度本稅部分之可抵減稅額既經重審復查決定予以變
      更，乃重行核定91年度未分配盈餘之准予抵減稅額70,323
      ,058元（參原處分卷p.180 、179 、175 ）。
    訴願決定（維持復查決定）略以：
      1.原告88年度經被告核定於92年度尚未抵減之促產條例設
        備或技術投資抵減稅額為30,484,108元（參原處分卷p.
        31、p.179 之原告92年度核准適用投資抵減稅額明細表
        之設備及技術88年部分、p.120 ）；88年度經被告核定
        於92年度尚未抵減之促進產業升級條例研究與發展支出
        抵減稅額為1,083,168 元（參原處分卷p.179 之原告92
        年度核准適用投資抵減稅額明細表之研究與發展支出88
        年部分、p.119 ）。前開88年度投資抵減稅額計
        31,567,276元（即30,484,108元＋1,083,168 元）已屆
        法定5 年抵減期限之最後一年度，依促產條例第6 條第
        3 項但書之規定，得全數用以抵減91年度未分配盈餘加
        徵營利事業所得稅。
      2.原告89至92年度經被告核定於92年度尚未抵減之設備或
        技術投資抵減稅額分別為81,333,202元、2,464,469 元
        、0 元及5,626,603 元（參原處分卷p.179 原告92年度
        核准適用投資抵減稅額明細表之設備及技術89年至92年
        部分、p.120 ），合計89,424,274元；原告89至92年度
        經被告核定於92年度尚未抵減之研究與展支出投資抵減
        稅額分別為3,382,521 元、2,501,030 元、0 元及7,53
        4,164 元（參原處分卷p.179 原告92年度核准適用投資
        抵減稅額明細表之及研究與發展支出89年至92年部分、
        p.119 ），合計13,417,715元。前開89至92年度投資抵
        減稅額計102,841,989 元（即89,424,274元＋13,417,7
        15元）已超過91年度未分盈餘加徵營利事業所得稅應納
        稅額77,511,565元（參原處分卷p.139 項次23）之50%
        ，依促進產業升級條例第6 條第3 項之規定，應以未超
        過應納稅額77,511,565元50% 部分為限，即可用以抵減
        91年度未分配盈餘加徵所得稅之抵減稅額為38,755,782
        元。
      3.因此，原告88至92年度經被告核定，且得用以抵減91年
        度未分配盈餘加徵營利事業所得稅之抵減稅額計70,323
        ,058元（計算式：31,567,276＋38,755,782）（參原處
        分卷p.179），而認為原處分並無違誤。
    而原告認為該數額應為70,740,855元（即31,985,073元+3
      8,755,782 元）。
      1.得全數抵減部分（88年度）：被告原核定(一)尚未抵減之
        促進產業升級條例設備或技術投資抵減稅額為30,484,1
        08元（實際上應為30,901,905元）；(二)尚未抵減之促進
        產業升級條例研究與發展支出抵減稅額為1,083,168 元
        。前開88年度投資抵減稅額計31,567,276元（實際上應
        為31,985,073元）已屆法定5 年抵減期限之最後一年度
        ，依促進產業升級條例第6 條第3 項但書之規定，得全
        數用以抵減91年度未分配盈餘加徵營利事業所得稅（原
        告92年度核准適用投資抵減稅額明細表參照）。
      2.得以半數抵減部分：原告89年至92年度經被告核定於92
        年尚未抵減之設備或技術投資抵減稅額分別為81,333,2
        02元、2,464,469 元、0 元、5,626,603 元，合計89,4
        24,274元；原告89年至92年度經被告核定於92年尚未抵
        減之研究與發展支出投資抵減稅額分別為3,382,521 元
        、2,501,030 元、0 元、7,534, 164元，合計13,417,7
        15元。前開89年至92年度投資抵減稅額計102,841,989
        元已超過91年度未分配盈餘加徵營利事業所得稅應納稅
        額77,511,565元50% ，依促進產業升級條例第6 條第3
        項本文之規定，應以未超過應納稅額77,511,565元50 %
        部分為限，即可用以抵減91年度未分配盈餘加徵所得稅
        之抵減稅額為38,755,782元。
      3.從而，原告88年至92年度得用以抵減91年度未分配盈餘
        加徵營利事業所得稅之抵減稅額計70,740,855元（31,9
        85,073 元+38,755,782 ）。
    故本件爭點僅在於91年度未分配盈餘申報列項次第24項，
      本件度應否准予抵減稅額及其數額？
      1.被告稱：該數額應為70,323,058元（即31,567,276元+3
        8,755,782 元）參上開四之(1)。原告稱：該數額應為
        70,740,855元（即31,985,073元+38,755,782 元）參上
        開四之(1)。
      2.而其中89年至92年度投資抵減稅額可用以抵減91年度未
        分配盈餘加徵所得稅之抵減稅額為38,755,782元，兩造
        均無爭執。兩造之爭執在於「88年度投資抵減稅額可用
        以抵減91年度未分配盈餘加徵所得稅之抵減稅額」：
        A.原告主張：88年度經被告核定於92年度尚未抵減之機
          器設備投資抵減稅額為30,901,905元；另88年度經被
          告核定於92年度尚未抵減之促進產業升級條例研究與
          發展支出抵減稅額為1,083,168 元，合計31,567,276
          元。
        B.被告抗辯：對1,083,168 元部分無爭執，但對原告88
          年度經被告核定於92年度尚未抵減之促進產業升級條
          例設備或技術投資抵減稅額，認為應為30,484,108元
          （參原處分卷p.31、p.179 之原告92年度核准適用投
          資抵減稅額明細表之設備及技術88年部分、p.120 ）
          。
    故兩造實質爭點為「原告88年度經被告核定於92年度尚未
      抵減之促進產業升級條例設備或技術投資抵減稅額」：原
      告主張應為30,901,905元，而被告抗辯應為30,484,108元
      。
  (2)就上開爭議之認定：
    原告訴稱：被告於「90年度未分配盈餘加徵營利事業所得
      稅調整或查核說明」已核定原告之88年度尚未抵減稅額為
      30,901,905元在案（即底稿第20頁），該核定乃國稅局之
      行政處分，自屬有效；然被告嗣後「91年度營利事業所得
      稅申報核定書調整法令及依據說明書」卻又變動88年度尚
      未抵減稅額為30,484,108元（即底稿第31頁），原告可抵
      減之稅額莫名減少約40萬元。而經原告比對留存之抵減證
      明影本，計算出92年度可抵減之「88年度尚未抵減稅額為
      30,901,995元」（詳本院卷第61-62 頁及原告民營製造業
      及技術服務業購置或技術投資抵減證明申請書17張、被告
      中和稽徵所函13張），顯見88年度之未抵減稅額應以「90
      年度未分配盈餘加徵營利事業所得稅」之核定數額為正確
      。
    經查，系爭88年度機器設備投資可用於抵減稅額之金額，
      係被告核定原告91年度營利事業所得稅及90年度未分配盈
      餘加徵營利事業所得稅時，更正核定為30,484,108元（更
      正之理由為經核對其投資抵減證明書有部分設備交貨年度
      為90年度，所以依各交貨年度歸屬之，參原處分卷p.34及
      p.31。而90年度營利事業所得稅原核定金額30,901,905元
      ，參原處分卷p.20），故88年度係依據原處分卷p.31所載
      之金額列載，調整法令依據及理由如上，是因為被告核定
      原告91年度營所稅時，發現有部分設備交貨年度是在90年
      ，故應歸屬90年，故調整到90年。又原告提示之88年度機
      器設備投資抵減明細表、投資抵減證明書影本及被告所屬
      中和稽徵所機器設備投資抵減准予備查函影本等資料，經
      查尚需補正91年度及92年度之財產目錄及國外設備之進口
      報單等資料，原告至少應補強91、92年度之財產目錄及國
      外設備進口報單，以供查核；而原告卻稱所保存之國外設
      備進口報單並不齊全，已無法提出（本院卷p.95），被告
      自無法進一步稽核。既然被告核定原告91年度營所稅時（
      針對原告88年度經被告核定於92年度尚未抵減之促進產業
      升級條例設備或技術投資抵減稅額），發現有部分設備交
      貨年度是在90年（而非88年度），故應歸屬90年而調整到
      90年，被告所稱應屬有據。
    原告爭執於88年度之未抵減稅額應以「90年度未分配盈餘
      加徵營利事業所得稅」之核定數額30,901,905元（參原處
      分卷p.20）為正確，並認為該部分亦為已確定之行政處分
      而有法定之效力。然而，原告對被告核定其91年度營利事
      業所得稅及90年度未分配盈餘加徵營利事業所得稅不服，
      一併提起復查（原告91年度營利事業所得稅及90年度未分
      配盈餘復查申請書影本參照），其中91年度營利事業所得
      稅部分，僅針對「利息收入」乙項提起復查，對於其餘調
      整科目- 「合於獎勵規定之免稅所得」及「產升條例規定
      抵減稅額」（含系爭88年度機器設備投資可用於抵減稅額
      ）等2 項，足見就該更正，原告並未爭執而生行政處分之
      確定力。雖原告補稱，原告復查申請書中清楚記載：「申
      請人訊碟科技股份有限公司收到貴局91年度營利事業所得
      稅暨90年度未分配盈餘申報核定通知書及繳款書，對核定
      內容尚有不服」，其後雖撤回90年度未分配盈餘復查。但
      原告仍主張：本件係91年度未分配盈餘加徵營利事業所得
      稅事件，係被告作出不同年度之行政處分，二者效力個別
      ，自不可以原告撤回90年度未分配盈餘復查為由，即因而
      不得爭執91年度未分配盈餘稅額之理云云。然而，原告88
      年至92年度得用以抵減91年度未分配盈餘加徵營利事業所
      得稅之抵減稅額，是跨年度之計算，其中88年已屆法定5
      年抵減期限之最後一年度，依促進產業升級條例第6 條第
      3 項但書之規定，得全數用以抵減91年度未分配盈餘加徵
      營利事業所得稅；而89年至92年度經被告核定於92年尚未
      抵減之設備或技術投資抵減稅額，得以半數抵減；但這些
      都是按照核定資料及交貨年度而認定其年度之歸屬，被告
      當然可以在發生投資抵減時逐年加以審核，原告對該審核
      如有疑義，應依相關程序而為救濟。就被告之更正，自無
      所謂破壞不同年度之行政處分可言，原告所稱自無可憑採
      。
  (3)綜上，原告88至92年度經被告核定，且得用以抵減91年度未
    分配盈餘加徵營利事業所得稅之抵減稅額計70,323,058元（
    計算式：31,567,276＋38,755,782），是被告據以核定原告
    91年度未分配盈餘申報項次24「依促進產業升級條例等相關
    法律規定，本年度准予抵減稅額」為70,323,058元，經核並
    無不合，訴願決定予以維持，亦無不合。原告徒執前詞，訴
    請撤銷，為無理由，應予駁回。又本案事證已臻明確，兩造
    其餘攻擊防禦方法均與本件判決結果不生影響，故不逐一論
    述，併此敘明。
五、據上論結，本件原告之訴為無理由，依行政訴訟法第98條第
    1 項前段，判決如主文。
中    華    民    國      98    年    9     月  17    日
            臺北高等行政法院第三庭
                審判長法  官  楊莉莉
                      法  官  畢乃俊
                      法  官  陳心弘
上為正本係照原本作成。
如不服本判決，應於送達後20日內向本院提出上訴狀並表明上訴
理由，如於本判決宣示後送達前提起上訴者，應於判決送達後20
日內補提上訴理由書（須按他造人數附繕本）。
中    華    民    國    98    年     9    月   17     日
                      書記官  鄭聚恩


司法院資訊處製作；財團法人民間司法改革基金會備份。
